ACORDAO-COMPLETO-2354851

ACÓRDÃO DE RELAÇÃO

ACÓRDÃO DE RELAÇÃO 1155/2019 ATA 17/2019 - PLENÁRIO

Acórdão 1155/2019-TCU-Plenário
Vistos estes autos de representação da empresa Pronto Construções Ltda., apontando possíveis irregularidades ocorridas na condução do Pregão Eletrônico 15.688/2018, das Centrais Elétricas do Norte do Brasil S/A (Eletronorte) , para contratação de serviços de roço manual, limpeza mecanizada, poda e corte seletivo de vegetação nas faixas de servidão das linhas de transmissão de 230 kV e 500 kV, de propriedade da Eletronorte, com fornecimento de equipamentos, máquinas, implementos e ferramentas.
	Considerando que a representante alegou, em suma, que: a) foi desclassificada de forma arbitrária, porque apresentou atestado de capacidade técnica que foi julgado insuficiente para comprovar a experiência profissional para a execução do serviço de roço manual, mecanizado e poda em faixa de servidão de linha de transmissão de 230 kV e 500 kV, decisão contestada pela empresa, e b) o tempo foi insuficiente para a contestação das respostas do pregoeiro;
	considerando que o exame da Secretaria de Controle Externo de Aquisições Logísticas – Selog demonstrou o seguinte:
	(i) a proposta desclassificada da representante Pronto Construções Ltda., no valor de R$ 509.999,99, foi superior à proposta declarada vencedora, negociada no valor de R$ 505.000,00, com a empresa KPO Serviços de Jardinagem Ltda., não evidenciando dano aos cofres da Eletronorte;
	(ii) o atestado de capacidade técnica apresentado pela representante não permitiu à Eletronorte conferir se o licitante possuía conhecimento técnico específico para a execução dos serviços em faixas de servidão de linhas de transmissão de alta tensão, observando cuidados com os componentes das linhas de transmissão, distâncias de segurança, formato de roçagem, dentre outros, uma vez que referido atestado comprovou “serviços de jardinagem e não de roçagem em faixa de servidão de uma linha de transmissão energizada”;
	(iii) “deve-se reconhecer que a redação dos itens 7.3, “e”, e 7.8 do edital (peça 1, p. 22-23) , referentes à exigência do “Atestado de Capacitação Técnica”, apesar de fazerem referência ao objeto licitado, que trata de serviços de roçagem e poda em faixas de servidão das linhas de transmissão de 230 kV e de 500 kV (EHV) , não são claros quanto às especificidades e riscos decorrentes da execução do objeto, podendo induzir ao entendimento que tais serviços seriam semelhantes à outros da mesma natureza, mas realizados em situações diversas, sem os mesmos riscos e peculiaridades, circunstância que compromete os princípios do julgamento objetivo e da transparência pública, conforme, decidido, por exemplo, no Acórdão 5559/2017-TCU-Segunda Câmara (relator: Ministro Augusto Nardes) ”;
	(iv) no tocante ao suposto tempo insuficiente para contestação da representante, a Selog apontou que antes da abertura da sessão pública do pregão os interessados tiveram quinze dias úteis para questionar e até mesmo impugnar o edital, além do prazo de recurso utilizado pelo próprio representante, sendo que após a sua desclassificação, o representante teve direito à interposição do recurso que foi analisado e julgado pela comissão competente;
	(v) a Eletronorte, no campo das contratações públicas, é regida, precipuamente, pela Lei 13.303/2016 e por seu regulamento de licitações e contratos, que, no caso, afasta a incidência, justamente, dos prazos de esclarecimentos indicados na Lei do Pregão, conforme art. 39, item 7;
	(vi) não estão presentes os requisitos para a concessão da medida cautelar pleiteada pela representante, posto que a impropriedade/falha antes descrita no item (iii) não goza de gravidade que comprometa o certame e não há elementos que demonstrem prejuízo ao interesse público; a ata decorrente do certame já foi assinada e não há indícios de dano aos cofres da Eletronorte;
 	considerando que, nesse contexto, é oportuna a expedição de ciência à Eletronorte para que sejam adotadas medidas internas com vistas à prevenção de ocorrência de outra impropriedade/falha semelhante à apontada no item (iii) ;
considerando que o Tribunal de Contas da União tem por missão constitucional a defesa do interesse público e não do interesse privado;
considerando, finalmente, o disposto no inciso III, do art. 143, do Regimento Interno deste Tribunal;
		os ministros do Tribunal de Contas da União, reunidos em sessão de Plenário, ACORDAM, por unanimidade, de acordo com os pareceres emitidos nos autos e com fundamento no art. 87, §2º, da Lei 13.303/2016, c/c os arts. 235, 237, inciso VII, e art. 169, inciso V, do Regimento Interno do TCU, art. 7º da Resolução TCU 265/2014, em:
conhecer desta representação e considerá-la parcialmente procedente; 
indeferir o pedido de concessão de medida cautelar; 
expedir a ciência elencada adiante; 
dar ciência desta deliberação, bem como da instrução da unidade técnica à peça 9, às Centrais Elétricas do Norte do Brasil S/A (Eletronorte) e à empresa Pronto Construções Ltda. e;
arquivar o presente processo.
1.Processo TC-Processo 008.189/2019-6 (REPRESENTAÇÃO) 
1.1 Classe de assunto: VII.
1.2. Representante:  Pronto Construções Ltda. (CNPJ 04.641.909/0001-80) 
1.3. Unidade: Centrais Elétricas do Norte do Brasil S.A.
1.4. Relatora: ministra Ana Arraes.
1.5. Representante do Ministério Público: não atuou.
1.6. Unidade Técnica: Secretaria de Controle Externo de Aquisições Logísticas - Selog.
1.7. Representação legal: não há. 
1.8. Dar ciência às Centrais Elétricas do Norte do Brasil S.A. sobre a seguinte impropriedade/falha, identificada no Edital do Pregão Eletrônico 15.688/2018, para que sejam adotadas medidas internas com vistas à prevenção de ocorrência de outra semelhante:
1.8.1. a redação dos itens 7.3, “e”, e 7.8, do edital, referente à exigência de atestado de capacitação técnica, pode induzir os interessados a acreditarem que os serviços licitados eram semelhantes a outros de mesma natureza, mas realizados em situações diversas, sem os mesmos riscos e peculiaridades do objeto licitado, circunstância em desacordo com os princípios do julgamento objetivo e da transparência pública.

ANA ARRAES

não há.

Não atuou.

REPRESENTAÇÃO (REPR)